臺灣桃園地方法院刑事裁定
111年度聲字第729號
聲  請  人  臺灣桃園地方檢察署檢察官
受  刑  人  陳柏豪



上列聲請人因受刑人數罪併罰有二裁判以上，聲請定其應執行之
刑(111年度執聲字第449號)，本院裁定如下：
    主  文
陳柏豪犯如附件所示之罪，所處如附件所示之有期徒刑，應執行
有期徒刑壹年壹月，如易科罰金，以新臺幣壹仟元折算壹日。
    理  由
一、聲請意旨略以：受刑人陳柏豪因犯偽造文書等案件，先後判
    決確定如附表所示之有期徒刑，應依刑法第53條、第51條第
    5 款規定，定其應執行之有期徒刑，爰依刑事訴訟法第477 
    條第1 項聲請裁定等語。
二、按裁判確定前犯數罪者，併合處罰之；數罪併罰，有二裁判
    以上者，依刑法第51條之規定，定其應執行之刑，刑法第50
    條第1項前段、第53條分別定有明文。次按數罪併罰，分別
    宣告其罪之刑，依下列各款定其應執行者：五、宣告多數有
    期徒刑者，於各刑中之最長期以上，各刑合併之刑期以下，
    定其刑期。但不得逾30年，刑法第51條第5款亦有明定。又
    數罪併罰定應執行刑之裁定，以該案各犯罪事實中最後判決
    法院為管轄法院，且以最後審理事實諭知判決時為準，而不
    問判決確定之先後（最高法院108年度台抗字第285號裁定意
    旨參照）。而刑事訴訟法關於對第二審上訴案件之定應執行
    之刑之規定，已明定有不利益變更禁止原則之適用；而分屬
    不同案件之數罪併罰，倘一裁判宣告數罪之刑，曾經定其執
    行刑，再與其他裁判宣告之刑定其執行刑時，在法理上亦應
    同受此原則之拘束；準此，更定之應執行刑，不應比前定之
    應執行刑加計其他裁判所處刑期或所定應執行刑後為重，否
    則即與法律秩序理念及法律目的之內部界限有違（最高法院
    104年度台非字第38號、93年度台非字第192號判決意旨參照
    ）。復按因刑罰之科處，應以行為人之責任為基礎，考量人
    之生命有限，刑罰對被告造成之痛苦程度，係以刑度增加而
    生加乘效果，而非等比方式增加，如以實質累加方式執行，
    刑責恐將偏重過苛，不符現代刑事政策及刑罰之社會功能，
    故透過定應執行刑程式，採限制加重原則，授權法官綜合斟
    酌被告犯罪行為之不法與罪責程度、各罪彼此間之關聯性（
    例如數罪犯罪時間、空間、各行為所侵害法益之專屬性或同
    一性、數罪對法益侵害之加重效應等）、數罪所反應被告人
    格特性與傾向、對被告施以矯正之必要性等，妥適裁量最終
    具體應實現之刑罰，以符罪責相當之要求（最高法院105年
    度台抗字第626號裁定意旨參照）。末按對於已判決確定之
    各罪，已經裁定其應執行之刑者，是否限於各罪範圍均相同
    ，即全部重複再行裁定定其應執行刑之情形，始違反一事不
    再理原則之問題，於司法實務上，向有肯定說與否定說之見
    解與作法上之分歧，惟此業經最高法院刑事大法庭以110年
    度台抗大字第489號裁定統一見解，認已經裁判定應執行刑
    確定之各罪，如再就其各罪之全部或部分重複定應執行刑，
    均屬違反一事不再理原則，不以定刑之各罪範圍全部相同者
    為限。亦即已經定應執行刑確定之各罪，除因增加經另案判
    決確定合於數罪併罰之其他犯罪，或原定應執行刑之數罪中
    有部分犯罪，因非常上訴、再審程序而經撤銷改判，或有赦
    免、減刑等情形，致原裁判定刑之基礎已經變動，或其他客
    觀上有責罰顯不相當之特殊情形，為維護極重要之公共利益
    ，而有另定應執行刑之必要者外，法院應受原確定裁定實質
    確定力之拘束。法院再就各該罪之全部或部分重複定其應執
    行刑，前後二裁定對於同一宣告刑重複定刑，行為人顯有因
    同一行為遭受雙重處罰之危險，自均屬違反一事不再理原則
    ，不以定刑之各罪範圍全部相同者為限；而定應執行刑，不
    僅攸關國家刑罰權之行使，於受刑人之權益亦有重大影響，
    除顯無必要或有急迫情形外，法院於裁定前，允宜予受刑人
    以言詞、書面或其他適當方式陳述意見之機會，程序保障更
    加周全（最高法院刑事大法庭110年度台抗大字第489號裁定
    意旨可參）。
三、經查：
  ㈠受刑人所犯如附表所示各罪，先後經法院判處如附表所示之
    刑，並均分別確定在案，而本院為附表所示各罪之最後審理
    事實諭知判決之法院，而附表編號6之犯罪日期係在編號1- 
    4確定日期之民國109年9 月30 日前所犯，並附表各罪刑均
    得易科罰金等情，有各該判決書及臺灣高等法院被告前案紀
    錄表各1份在卷可稽，是聲請人就受刑人所犯附表各罪聲請
    定其應執行之刑，本院審核認聲請為正當，應予准許。
　㈡又受刑人所犯如附表所示之6 罪，本院應以其各罪宣告刑為
    基礎，定其應執行刑，且本院定應執行刑，不得踰越刑法第
    51條第5 款所定法律之外部界限，即不得重於如附表編號1
    至6所示罪刑之總和有期徒刑22月，亦應受內部界限之拘束
    ，即不得重於編號1 至5 所定應執行刑有期徒刑1 年（即有
    期徒刑12月）以及編號6 之罪刑有期徒刑2 月之總和，即有
    期徒刑14月。
  ㈢爰依前揭說明，本於罪責相當原則之要求，審酌受刑人所犯
    附表編號1至5之罪為竊盜罪，附表編號6之罪為偽造文書罪
    ，其犯罪類型、侵害法益、手段均不同，責任非難重複之程
    度低，兼衡對受刑人施以矯正之必要性、犯罪預防等情狀，
    就受刑人所犯附表各罪為整體非難評價，於法律性拘束之外
    部界限內及內部界獻之法定範圍內，酌定其應執行之有期徒
    刑如主文所示，而受刑人所犯各罪均符合得易科罰金之規定
    ，應執行之刑雖已逾6 個月，惟依刑法第41條第8 項之規定
    ，仍應諭知易科罰金之折算標準，附此說明。
  ㈣另本件附表編號1-5所示之罪責，雖曾經本院以109年度聲字
    第5151號裁定定應執行之刑，惟依前開最高法院110 年度台
    抗大字第489 號刑事大法庭裁定之意旨所示，核屬於「除因
    增加經另案判決確定合於數罪併罰之其他犯罪」而有另定應
    執行刑之必要之情形。從而，依前開大法庭裁定之意旨，本
    件檢察官聲請定執行刑，並無有違反一事不再理原則之情形
    ，本院自可就附表所示各罪，更定其如主文所示之應執行刑
    。又依最高法院刑事大法庭110 年度台抗大字第489 號裁定
    理由中敘及「除顯無必要或有急迫情形外，法院於裁定前，
    允宜予受刑人以言詞、書面或其他適當方式陳述意見之機會
    」等語，然本件受刑人所犯罪名，其定執行刑後總和上限為
    14月，而受刑人就附表編號1至5之罪，前經定應執行有期徒
    刑1年，其指揮書執畢日為111年4月14日，是就此部分之刑
    期即將執行完畢，是本件對於受刑人可資減讓之刑期幅度有
    限，顯無必要再命受刑人以言詞、書面或其他適當方式陳述
    意見，尚與最高法院刑事大法庭110 年度台抗大字第489 號
    裁定意旨無違，附帶說明。
四、依刑事訴訟法第477 條第1 項，刑法第53條、第51條第5 款
    、第41條第1 項前段、第8項，裁定如主文。
中　　華　　民　　國　　111 　年　　3 　　月　　18　　日
                  刑事第七庭    法　官　方楷烽
以上正本證明與原本無異。
如不服本裁定，應於裁定送達後5 日內向本院提出抗告狀。
                                書記官  廖子婷
中　　華　　民　　國　　111 　年　　3 　　月　　18　　日